【裁判字號】    98,交聲,4627
【裁判日期】    990205
【裁判案由】    交管條例聲異
【裁判全文】
臺灣板橋地方法院交通事件裁定        98年度交聲字第4627號
原處分機關  交通部公路總局臺北區監理所板橋監理站
異  議  人
即受處分人  甲○○
上列受處分人因違反道路交通管理處罰條例案件，對於交通部公
路總局臺北區監理所板橋監理站於民國98年12月2 日以板監裁字
第裁41-CU0000000號所為之裁決處分（原舉發案號：臺北縣政府
警察局98年2 月5 日北縣警交字第CU0000000 號）聲明異議，本
院裁定如下：
    主  文
原裁定撤銷。
甲○○汽車駕駛人行經有燈光號誌管制之交岔路口闖紅燈，處罰
鍰新臺幣肆仟伍佰元，並記違規點數參點。
    理  由
一、原處分意旨略以：本件異議人即受處分人甲○○於民國98年
    1 月13日13時4 分許，騎乘車牌號碼UES-720 號輕型機車，
    行經臺北縣新店市○○路與新和街、設有燈光管制之交岔路
    口時，違規闖紅燈，經員警拍照取證後逕行舉發，原處分機
    關乃於98年12月2 日以板監裁字第裁41-CU0000000號違反道
    路交通管理事件裁決書，依道路交通管理處罰條例第53條第
    1 項，裁處罰鍰新臺幣（下同）4,500 元等語。
二、異議意旨略以：伊雖有於前揭時地騎車闖紅燈，但依行政罰
    法第18條第1 項規定，裁罰前應審酌行為人受責難程度、所
    生影響，並考量受處罰者之資力。伊僅以資源回收為生，且
    當時天色昏暗，伊雖因未注意綠燈切換而闖紅燈，但伊係在
    速限內行車，對於整體法秩序並無嚴重影響破壞，原處分機
    關未予審酌，裁罰4,500 元，顯然過重，爰聲明異議，請求
    從輕裁罰云云。
三、按汽車（含機器腳踏車）駕駛人，行經有燈光號誌管制之交
    岔路口闖紅燈者，處1,800 元以上5,400 元以下罰鍰；汽車
    駕駛人有第53條情形者，記違規點數3 點，道路交通管理處
    罰條例第53條第1 項、第63條第1 項第3 款定有明文。本案
    異議人確有於前揭時地闖紅燈之違規事實，除據異議人自承
    在案外，並有照片2張在卷可稽，堪信真實。
四、異議人雖以前詞置辯，惟按行政罰法第18條第1 項固規定：
    「裁處罰鍰，應審酌違反行政法上義務行為應受責難程度、
    所生影響及因違反行政法上義務所得之利益，並得考量受處
    罰者之資力」，然由其文義，可知其中「受處罰者之資力」
    僅係「得」考量事項。本案異議人於98年1 月13日13時4 分
    48秒許騎車接近前述設有燈光管制之交岔路口，在距離路口
    停止線尚有1 個機車停等區及至少1 個機車車身之距離時，
    其行向燈號已屬紅燈，且當時天氣晴、日間有照明、地面為
    乾燥柏油路面，倘異議人所稱其在行車速限內行駛云云屬實
    ，按理應可從容煞停，迨號誌變成綠燈後始再起步前行，然
    其卻毫無停車動作而直接闖越紅燈，已嚴重危害交通秩序。
    次查原舉發機關於98年2 月5 日作成北縣警交字第CU000000
    0 號舉發違反道路交通事故通知書後，即按異議人車籍地址
    寄送，並由異議人於98年2 月6 日親自蓋章領取，另該通知
    書並已載明應到案日期為98年3 月7 日等情，有該通知書及
    其送達證書在卷可查，倘若異議人對該通知書存有疑義，依
    法應立即向監理單位陳述意見，並於裁決後聲明異議，然其
    並未向原處分機關陳述意見（見移送書意見欄第三點），乃
    至於原處分機關98年12月2 日作成板監裁字第裁41-CU00000
    00號裁決書時，早已逾越應到案日期達60日以上，益徵其對
    自身權利行使之怠慢，顯有可歸責之事由，原處分機關依據
    違反道路交通管理事件統一裁罰準表所定之標準據以裁決，
    尚無違誤之處。再者，道路交通管理處罰條例所定各項交通
    違規裁罰，乃依其違規情節之嚴重性而異其處罰內容，以交
    通裁罰數量之龐大性，本難期待其於作成個案裁決時均能衡
    量受處分人之資力情形，況經本院依職權查詢異議人之全戶
    戶籍資料，並調取該戶成員之稅務電子閘門財產所得調件明
    細表後，發現除異議人為戶長外，另有3 名成年男子設籍該
    戶，4 人中有3 人在97年度有薪資所得，另1 人名下有房屋
    及土地，以其財產狀況，客觀上應不至於因繳交本案4,500
    元罰鍰而陷於困窘，自難僅因異議人空言主張，即遽認原裁
    決處分有何明顯失出失入之裁量瑕疵。
五、綜上所述，異議人有於前揭時、地駕車行經有燈光號誌管制
    之交岔路口闖紅燈，已堪認定，原處分機關依法對異議人裁
    處罰鍰，於法並無不符。其次，原處分機關就前揭罰鍰金額
    之科處雖無違誤，但依道路交通管理處罰條例第63條第1 項
    第3 款規定，應對其予記違規點數3 點，原處分機關漏未對
    異議人予以記違規點數之處分，顯有不當。從而，本件聲明
    異議雖無理由，惟原裁決處分既有上開瑕疵可指，自應由本
    院予以撤銷，仍以受處分人駕駛汽車有違反道路交通管理處
    罰條例第53條第1 項、第63條第1 項第3 款及違反道路交通
    管理事件統一裁罰基準表之規定，科處異議人罰鍰4,500 元
    ，並記違規點數3 點，以資適法。
據上論斷，應依道路交通案件處理辦法第20條，裁定如主文。
中    華    民    國    99    年    2     月    5     日
                  交通法庭  法  官  楊明佳
以上正本證明與原本無異
如不服本裁定應於送達後5日內向本院提出抗告狀
                            書記官  林金良
中    華    民    國    99    年    2     月    5     日

司法院資訊處製作；財團法人民間司法改革基金會備份。
